臺灣高等法院民事裁定　　　　　　　　　100年度聲字第135號
聲　請　人　黃鎮華
上列聲請人因與相對人財政部國有財產局北區辦事處間請求拆屋
還地等事件，對於中華民國九十六年九月十九日本院九十六年度
重上字第三六三號第二審判決，聲請補充判決，本院裁定如下：
    主  文
聲請駁回。
聲請程序費用由聲請人負擔。
    理  由
一、按裁判須於訴訟標的之一部或訴訟費用有脫漏者，法院始應
    依聲請或依職權以判決補充之，此觀民事訴訟法第二百三十
    三條第一項規定自明。所謂裁判有脫漏，係指法院應於主文
    表示裁判結果之事項，實際上未為裁判之表示而言，至於非
    應表示於判決主文之事項，則不與焉（最高法院七十七年台
    抗第九十六號裁定意旨參照）。
二、本件聲請意旨略以：本院九十六年度重上字第三六三號第二
    審判決（下稱原確定判決）漏未就門牌號碼為臺北市中山區
    ○○○路八十五巷五十三號之建物（下稱系爭房屋）所使用
    之門牌，非盜用相對人即原判決被上訴人已辦滅失之建物門
    牌之情節予以裁判；亦未就系爭房屋並非坐落於臺北市○○
    區○○段一小段二０六地號（重測前為臺北市○○區○○段
    二小段四八地號）土地乙節加以論斷，為此聲請本院補充上
    開部分之判決云云。
三、惟查，系爭房屋之門牌號碼是否盜用相對人已辦竣報廢及建
    物滅失登記之國有房屋原貼掛門牌，業經相對人於民國九十
    四年十一月十一日台財產北管字第0940045680號函說明欄第
    二項敘明：系爭房屋之門牌係相對人管有之國有建物，因房
    屋老舊業經相對人辦竣建物滅失登記，故系爭房屋之門牌證
    明書難以採認等語（見原審卷第十頁）。況相對人主張：「
    上訴人前曾三度洽被上訴人所屬臺灣北區辦事處申請承租，
    惟分別因其所提出之林森北路八十五巷五三號門牌係盜用被
    上訴人已辦竣報廢及建物滅失登記之國有房屋原貼掛門牌，
    致難認符合國有財產法第四十二條第一項第二款規定，及系
    爭國有土地因地形方整，適宜整體利用，並已有預定用途等
    事由，三度遭被上訴人所屬臺灣北區辦事處註銷其申請承租
    ，上訴人無權占用系爭土地。」等語（見原確定判決事實及
    理由欄第一項第六行至第十三行），足見系爭房屋之門牌號
    碼係聲請人所盜用，業經原確定判決明確認定，並採為裁判
    之基礎，僅因該案之訴訟標的為所有權排除侵害之無權占有
    拆屋還地事件，門牌號碼是否盜用，並非訴訟標的之一部，
    原確定判決自無須於主文表示裁判結果，按上開判例意旨，
    即無所謂裁判有脫漏可言。
四、次查，相對人於原判決係聲明求為判命聲請人應將坐落臺北
    市○○區○○段一小段二０六地號土地上之系爭房屋拆除等
    語，此部分請求業經原確定判決認定：「臺北市○○區○○
    段一小段二０六地號國有土地（下稱系爭土地）之所有人係
    中華民國，被上訴人為管理人，上訴人黃鎮華所有之系爭房
    屋占用系爭土地面積為一百七十點二九平方公尺（即附圖所
    示編號Ａ部分），並占用系爭房屋旁邊之空地面積為五十二
    點四五平方公尺，有土地登記謄本、勘驗測量筆錄、臺北市
    中山地政事務所土地複丈成果圖各一份在卷足稽（見原審卷
    第七頁、第六二至六五頁），上訴人黃鎮華並無使用系爭土
    地之合法權源，則被上訴人依民法第七百六十七條規定，請
    求上訴人拆除如附圖編號Ａ部分所示之系爭房屋（面積一百
    七十點二九平方公尺），並將該屋旁同為上訴人管領使用之
    如附圖編號Ｂ部分所示之空地五十二點四五平方公尺騰空返
    還予被上訴人，為有理由，應予准許。」等語（見原判決事
    實及理由欄第四項第五款第三行至第十四行），並於主文為
    駁回聲請人上訴之表示。是聲請人指稱此部分裁判有脫漏云
    云，顯不足採。聲請之真意，參照以往聲請人聲請更正之狀
    紙，似指系爭房屋應係座落於臺北市○○區○○段一小段四
    一○地號土地云云。惟查聲請人於該案審理中，自始至終不
    曾為此抗辯，且系爭房屋確係座落於二０六地號土地上，業
    經臺北市中山地政事務所現場勘驗測量明確，況原確定判決
    亦係以該所製作之土地複丈成果圖為附圖，明確指明聲請人
    所應拆除之系爭房屋及應交還之土地位置、面積，不容聲請
    人移花接木，足證聲請人所辯，顯與事實不符，無從採信。
    聲請人一再執盜用之門牌號碼之資料，企圖翻案，無論重複
    聲請多少次，均不足採。
五、從而，本件原確定判決關於訴訟標的及訴訟費用並無脫漏，
    聲請人所陳事項，均係其對於原確定判決不服之理由，而非
    原判決有所脫漏，揆諸首揭說明，均非補充判決之問題，其
    聲請補充判決，自屬無據，應予駁回。爰裁定如主文。
中    華    民    國   100    年    5     月    13    日
                  民事第十七庭
                      審判長法  官  藍文祥
                            法  官  張競文
                            法  官  陳麗芬
正本係照原本作成。
如不服本裁定，應於收受送達後10日內向本院提出抗告狀，並應
繳納抗告費新台幣１千元。
中    華    民    國   100    年    5     月    16    日
                            書記官  顧倪淑貞